臺灣高等法院高雄分院刑事裁定　　　　　100年度聲字第780號
聲　請　人
即　被　告　潘秀琪
上列聲請人因違反毒品危害防制條例案件（本院100 年度上訴字
第928、936 號），聲請發還扣押物，本院裁定如下：
    主  文
扣案之新臺幣玖萬貳仟伍佰元部分，應發還予潘秀琪。
其他聲請駁回。
    理  由
一、聲請意旨略以：聲請人即被告潘秀琪因違反毒品危害防制條
    例案件，前經警扣押新臺幣（下同）10萬元，而該10萬元係
    其所有，且該案業已判決確定，除其中如原審判決書所載之
    販賣毒品所得外，其他款項與本案無關，爰請求發還云云。
二、按「可為證據或得沒收之物，得扣押之。」；「扣押物未經
    諭知沒收者，應即發還。」；「扣押物若無留存之必要者，
    不待案件終結，應以法院之裁定或檢察官命令發還之。」刑
    事訴訟法第133 條第1 項、第142 條第1 項前段及第317 條
    前段分別定有明文，是扣押物有無繼續扣押必要，為審理法
    院依案件有無確定、事實調查之進展，獨立審酌，屬法院之
    權限。
三、經查：被告潘秀琪因違反毒品危害防制條例案件，於民國99
    年10月14日，在其位於屏東縣親埤鄉萬隆村之農舍工療，經
    員警在其身上查扣現金新臺幣（下同）10萬元之事實，有高
    雄市政府警察局新興分局搜索扣押筆錄、扣押物品清單及臺
    灣屏東地方法院檢察署贓證物款收據附卷可憑（見99年度偵
    字第9482號卷《偵四卷》第37頁正反面）。又被告潘秀琪與
    同案被告賴政道具有夫妻關係，且其二人所犯之販賣第二級
    毒品之犯行，經原審判決罪刑後，已據被告潘秀琪、賴政道
    於100 年6 月27日本院審理中具狀撤回上訴確定等情，業據
    被告潘秀琪及賴政道於本院審理中陳明在確，並有被告潘秀
    琪之戶役政連結作業系統資料、原審99年度訴字第1341號及
    100 年度訴字第412 號刑事判決書各1 份暨撤回上訴聲請書
    2 份在卷可稽（見本院100 年度上訴字第928 、936 號案件
    100 年6 月27日準備程序筆錄及100 年度上訴字第928 號卷
    第24-3、27、28、31、32頁）。又依前揭原審判決書所載，
    可知被告潘秀琪、賴政道二人於本案應沒收之販賣第二級毒
    品所得合計7,500 元（即原判決附表編號1 至9 所載之販賣
    第二級毒品所得），而上揭扣押之現金10萬元，係被告潘秀
    琪之夫即同案被告賴政道交予被告潘秀琪，屬被告潘秀琪所
    有，且被告潘秀琪、賴政道於本院審理中，均同意該筆扣押
    之10萬元現金，經扣除原判決附表編號1 至9 所示其二人因
    本件販賣第二級毒品犯行應沒收之金額合計7,500 元部分（
    含被告潘秀琪、賴政道共同販賣毒品所得及被告賴政道
    、潘哲宏共同販賣毒品所得，二者合計7,500 元），留待檢
    察官指揮執行時另行依法處理外，其餘9 萬2,500 元部分（
    計算方式：扣押10萬元－被告潘秀琪與賴政道因本案應沒收
    之販賣毒品所得金額7,500 元＝9 萬2,500 元），則由被告
    潘秀琪以個人名義具狀聲請發還扣押物等情，業據被告潘秀
    琪及賴政道於本院審理中供陳在卷（見本院前揭準備程序筆
    錄），足見被告潘秀琪與賴政道二人因本件販賣第二級毒品
    所得7,500 元部分，與其等前揭販賣第二級毒品犯行有關，
    此部分扣押物之現金尚有留存之必要；至其他9 萬2,500 元
    部分，依卷內證據無法證明與其二人本案販賣第二級毒品有
    關，且檢察官於起訴書中亦未敘明其餘扣押之現金與被告潘
    秀琪及賴政道前揭販賣第二級毒品案件有何關係，或有何人
    出而主張權利，亦無任何證據資料足認上開扣押物係屬贓物
    ，足認其餘扣案之9 萬2,500 元現金部分，與被告潘秀琪及
    賴政道之犯行無關，且已無留存之必要。從而，被告潘秀琪
    聲請發還扣押之現金，其中9 萬2,500 元部分，揆諸前揭說
    明，為有理由，應予准許；逾此部分之聲請（其他7,500 元
    部分），為無理由，應予駁回。
據上論結，應依刑事訴訟法第220 條，裁定如主文。
中    華    民    國   100    年    7     月    5     日
                刑事第四庭    審判長法  官   蕭權閔
                                    法  官   莊松泉
                                    法  官   唐照明
以上正本證明與原本無異。
如不服本裁定應於送達後5 日內向本院提出抗告狀。
中    華    民    國   100    年    7     月    5     日
                                    書記官   黃琳群